臺灣南投地方法院民事簡易判決
110年度埔簡字第143號
原      告  黃秀瑛  
訴訟代理人  陳俐均律師（法律扶助律師）
被      告  吳貴清  


上列被告因公共危險案件，經原告提起損害賠償之刑事附帶民事
訴訟（本院110年度交重附民字第3號），經刑事庭裁定移送前來
，本院於民國111年10月18日言詞辯論終結，判決如下：
    主      文
被告應給付原告新臺幣參拾柒萬陸仟玖佰柒拾元，及自民國一百
一十年四月二日起至清償日止，按週年利率百分之五計算之利息
。
原告其餘之訴駁回。
本判決第一項得假執行。
原告其餘假執行之聲請駁回。　　　
    事實及理由
壹、程序方面：
    被告經合法通知，無正當理由，未於言詞辯論期日到場，核
    無民事訴訟法第386條各款所列情形，爰依原告之聲請，由
    其一造辯論而為判決。　　
貳、實體方面：　　
一、原告起訴主張：
（一）被告於民國109年5月11日9時許起，先與原告在南投縣○○
      鎮○○路0號之臺中榮民總醫院埔里分院附近雜貨店內飲用
      酒類，於同日11時許，與原告再至同鎮某友人住處飲酒，
      續在上開醫院附近麵攤用餐後，明知飲用酒類後不能駕駛
      動力交通工具，且其於飲酒後，控制力及注意力均已達無
      法安全駕駛之程度，其主觀上雖無致人重傷之故意，惟於
      客觀上能預見飲用酒類後，因控制力及注意力均降低，駕
      駛動力交通工具時易肇事，導致他人重傷之結果，竟於同
      日13時20分許，自上開麵攤騎乘車牌號碼000-000號輕型
      機車搭載原告，沿埔里鎮蜈蚣路由東南往西北方向行駛，
      嗣於同日13時30分許，駛至蜈蚣路58號附近，本應注意注
      意車前狀況，隨時採取必要安全措施，而依當時天候晴、
      有日間自然光線、柏油路面乾燥無缺陷、無障礙物、視距
      良好，天候路況均佳，並無不能注意之情事，竟因飲酒後
      控制力及注意力降低而疏未注意及此，因而不慎發生自摔
      車禍，原告因而受有左側急性硬腦膜下血腫、蜘蛛膜下腔
      出血、延遲性腦出血及顱骨缺損等傷害，並因上開傷勢致
      腦部機能損傷而有語言表達能力錯亂及反應遲緩等對身體
      健康難治之傷害，而達於重傷害之程度。被告上開犯行，
      業經本院以109年度交訴字第28號刑事判決有罪在案。
（二）原告因本件事故發生，受有上開重傷害，分別於臺中榮民
      總醫院、臺中榮民總醫院埔里分院就診，共支出醫療費用
      新臺幣（下同）34,521元；又原告於109年5月11日至同年
      8月19日住院及手術，因原告傷勢嚴重，於住院期間均需
      專人照顧，扣除原告於加護病房期間，其他時間共計79日
      均由家屬看護，參照榮民總醫院附設伴護服務中心之看護
      收費標準，每日為2,200元，請求79日看護費用173,800元
      ；又原告原於臺中榮民總醫院埔里分院擔任看護人員，每
      月薪資平均為40,000元，惟因本件事故後續住院長達3個
      月9日，住院期間無法工作，請求薪資損失120,000元；復
      原告因本件事故導致嚴重腦傷，並經申請重大傷病證明認
      定屬重大創傷且其嚴重程度到達創傷嚴重程度分數16分以
      上之情形，原告目前雖部分日常生活活動尚能自理，惟因
      腦部損傷嚴重已無法工作，應認已屬於失能等級三，勞動
      能力減損比例為99.97%，而本件事發時原告為52歲，則自
      本件事故發生日起至原告強制退休年齡65歲之剩餘勞動年
      數尚有13年，則計算原告每年薪資為480,000元，每年勞
      動能力減損之金額為479,856元，再依霍夫曼計算式扣除
      中間利息計算後，原告所得請求之勞動能力減損損失金額
      為4,712,713元；再原告因本件事故導致腦部傷害，不僅
      行動上有所不便，且因腦傷嚴重智力下降至根本已無法再
      進行任何勞力工作，致原告受有極大之精神痛苦，請求精
      神慰撫金1,000,000元，爰依侵權行為之法律關係提起本
      件訴訟等語。
（三）並聲明：被告應給付原告6,041,034元，及自刑事附帶民
      事起訴狀繕本送達翌日起至清償日止，按週年利率5%計算
      之利息；願供擔保請准宣告假執行。
二、被告經合法通知未於言詞辯論期日到場，亦未提出書狀為任
    何聲明或陳述。　　　
三、法院之判斷：
（一）原告主張之上開事實，業據其提出臺灣南投地方檢察署檢
      察官109年度偵字第3316號起訴書1份為證，並有本院109
      年度交訴字第28號刑事判決1份在卷可憑，復經本院調取
      前開刑事案件之電子卷證光碟核閱屬實。而被告已於相當
      時期受合法通知，未於言詞辯論期日到場，亦未提出任何
      書狀爭執，依民事訴訟法第436條第2項準用同法第280條
      第3項前段、第1項前段之規定，視同自認，堪信原告前揭
      主張屬實。
（二）因故意或過失，不法侵害他人之權利者，負損害賠償責任
      。汽車、機車或其他非依軌道行駛之動力車輛，在使用中
      加損害於他人者，駕駛人應賠償因此所生之損害。不法侵
      害他人之身體或健康者，對於被害人因此喪失或減少勞動
      能力或增加生活上之需要時，應負損害賠償責任。不法侵
      害他人之身體、健康、名譽、自由、信用、隱私、貞操，
      或不法侵害其他人格法益而情節重大者，被害人雖非財產
      上之損害，亦得請求賠償相當之金額。民法第184條第1項
      前段、第191條之2前段、第193條第1項、第195條第1項前
      段分別定有明文。又當事人主張有利於己之事實者，就其
      事實有舉證之責任。民事訴訟法第277條本文定有明文。
      經查，被告前開行為，已致原告受有身體之傷害，且被告
      之行為與原告所受傷害間，具有相當因果關係，是原告依
      上開規定，請求被告負侵權行為損害賠償責任，即屬有據
      。爰就原告請求之項目及金額，是否有理，分別說明如後
      ：
　　⒈醫療費用
　　　原告主張其因被告之行為，而支出醫療費用34,521元，業
      據其提出臺中榮民總醫院診斷證明書、住院醫療費用收據
      、急診醫療費用收據、臺中榮民總醫院埔里分院診斷證明
      書、住院繳費證明、急診醫療費用收據、門診醫療費用收
      據、門診繳費證明、以琳救護車有限公司救護車派車申請
      單及統一發票為證（見附民卷第21頁至第79頁），惟經本
      院核算上開單據，金額共計27,571元，故原告請求被告給
      付醫療費用27,571元，應屬有據，然逾此範圍之請求，則
      屬無據。
　　⒉看護費用　
　　　原告主張其於109年5月11日至同年8月19日住院及手術，
      因傷勢嚴重，於住院期間均需專人照顧，以每日2,200元
      計算，請求79日看護費用173,800元，並提出上開診斷證
      明書為證，本院衡酌一般全日看護費用之交易習慣，原告
      請求一日按2,200元計算，未逾看護費用行情，故原告請
      求此部分之看護費用，實屬有據。
　　⒊薪資損失　
　　　原告主張其因本件事故住院長達3個月9日，住院期間無法
      工作，而其原於臺中榮民總醫院埔里分院擔任看護人員，
      每月薪資平均為40,000元，請求薪資損失120,000元，業
      據其提出上開診斷證明書為證，惟原告未提出證據證明每
      月實得收入，本院審酌原告109年稅務電子閘門財產所得
      調件明細表，給付總額為191,154元，每月平均薪資為15,
      930元，依此計算，則原告所得請求之工作損失即為52,56
      9元（計算式：15,930×3＋15,930×9/30＝52,569），逾此金
      額之請求，則屬無據。
　　⒋減少勞動能力之損失　
　　　原告主張其因本件事故導致嚴重腦傷，已無法工作，應認
      已屬於失能等級三，勞動能力減損比例為99.97%，而本件
      事發時原告為52歲，則自本件事故發生日起至原告強制退
      休年齡65歲之剩餘勞動年數尚有13年，依原告每年薪資48
      0,000元及依霍夫曼計算式扣除中間利息計算後，受有勞
      動能力減損損失4,712,713元，惟依上開診斷證明書，客
      觀上並無法認定原告有何實質上勞動能力減損情形，且原
      告於111年9月7日具狀撤回本件鑑定確認勞動能力減損之
      聲請，原告復未提出其他證據證明其確有勞動能力減損，
      則原告此部分之請求，應屬無據。
    ⒌精神慰撫金
      慰撫金之賠償，其核給之標準固與財產上損害之計算不同
      ，然非不可斟酌雙方身分資力與加害程度，及其他各種情
      形核定相當之數額（最高法院51年台上字第223號判例參
      照）。又民法第195條第1項規定所謂相當之金額，除斟酌
      雙方身份資力外，尤應兼顧加害程度與其身體、健康影響
      是否重大以為斷（最高法院89年度台上字第1952號判決意
      旨參照）。經查，原告務農、學歷為國中畢業、每年收入
      約100多萬元；被告則從事裝潢業、學歷為高職畢業、經
      濟狀況中產等情，業據兩造於警詢時陳述在卷，並參酌兩
      造之稅務電子閘門財產所得調件明細表之財產情形，及斟
      酌原告受傷程度非輕，對於身體、精神上所造成之痛苦等
      情形，認原告請求被告賠償精神慰撫金部分，以500,000
      元為適當，逾此數額之請求，則屬過高。
    ⒌從而，上開原告所得向被告請求之損害賠償金額為753,940
      元（計算式：醫療費用27,571＋看護費用173,800＋薪資損
      失52,569＋慰撫金500,000＝753,940）。
（三）損害之發生或擴大，被害人與有過失者，法院得減輕賠償
      金額或免除之，民法第217條第1項定有明文。此規定目的
      在謀求加害人與被害人間之公平，故在裁判上法院得以職
      權減輕或免除之，無待當事人抗辯（最高法院85年台上字
      第1756號判例參照）。經查，本件被告酒後騎乘上開車輛
      搭載原告而發生本件事故，是原告係因藉駕駛人即被告載
      送而擴大其活動範圍，應認被告係其使用人，且原告於言
      詞辯論時亦自承其跟被告去喝酒，再由被告載其等語，足
      見原告知悉被告飲酒後，仍同意讓被告搭載，可認原告對
      於其本身受傷結果損害之發生，亦與有過失，經考量兩造
      過失之輕重，認應由兩造各負擔50%之過失責任，適用過
      失相抵之法則，減輕被告賠償金額50%，故被告應賠償之
      金額即為376,970元（計算式：753,940×50%＝376,970）。
（四）給付有確定期限者，債務人自期限屆滿時起，負遲延責任
      。給付無確定期限者，債務人於債權人得請求給付時，經
      其催告而未為給付，自受催告時起，負遲延責任。其經債
      權人起訴而送達訴狀，或依督促程序送達支付命令，或為
      其他相類之行為者，與催告有同一之效力。民法第229 條
      第1項、第2項定有明文。又遲延之債務，以支付金錢為標
      的者，債權人得請求依法定利率計算之遲延利息。但約定
      利息較高者，仍從其約定利率。應付利息之債務，其利率
      未經約定，亦無法律可據者，週年利率為5%。同法第233
      條第1項、第203條亦有明文。經查，本件原告對被告請求
      之侵權行為損害賠償債權，核屬無確定期限之給付，自應
      經原告之催告而未為給付，被告始負遲延責任，而原告之
      刑事附帶民事起訴狀繕本係於110年4月1日送達被告，此
      有本院送達證書1紙在卷可憑，然被告迄未給付，即應自
      刑事附帶民事起訴狀繕本送達翌日即110年4月2日起負遲
      延責任，故原告請求被告自110年4月2日起至清償日止，
      按週年利率5%計算之遲延利息，即屬有據。
四、綜上所述，原告依侵權行為之法律關係，請求被告給付376,
    970元，及自刑事附帶民事起訴狀繕本送達翌日即110年4月2
    日起至清償日止，按週年利率5%計算之利息，為有理由，應
    予准許，逾此範圍之請求，則無理由，應予駁回。
六、本件原告勝訴部分，係就民事訴訟法第427條第2項適用簡易
    程序所為被告部分敗訴之判決，依民事訴訟法第389條第1項
    第3款規定，應依職權宣告假執行。原告陳明願供擔保，請
    准宣告假執行，無非係促請本院依職權為假執行之發動，自
    無為准駁諭知之必要。至原告其餘敗訴部分，其假執行之聲
    請，則因訴之駁回而失所依附，應併駁回之。
七、本件原告係於刑事訴訟程序提起民事訴訟，經本院刑事庭裁
    定移送前來，依刑事訴訟法第504條第2項規定，無庸繳納裁
    判費，且本件訴訟繫屬期間亦未增生訴訟費用事項，故無訴
    訟費用負擔問題，併予敘明。
中　　華　　民　　國　　111 　年　　11　　月　　11　　日
                        臺灣南投地方法院埔里簡易庭
                              法  官  丁婉容 
以上為正本係照原本作成。
如不服本判決，應於送達後20日內，向本院提出上訴狀並表明上
訴理由，如於本判決宣示後送達前提起上訴者，應於判決送達後
20日內補提上訴理由書（須附繕本）；並向本院繳足上訴裁判費
。
中　　華　　民　　國　　111 　年　　11　　月　　11　　日
                              書記官  詹書瑋